【裁判字號】    99,交聲,1179
【裁判日期】    990531
【裁判案由】    交管條例聲異
【裁判全文】
臺灣板橋地方法院交通事件裁定        99年度交聲字第1179號
原處分機關  交通部公路總局臺北區監理所
異  議  人
即受處分人  甲○○
上列異議人即受處分人因違反道路交通管理處罰條例案件，對於
交通部公路總局臺北區監理所民國九十九年四月二十二日所為裁
決處分（原處分案號：北監自裁字第裁四０—Ｚ0000000
0號），聲明異議，本院裁定如下：
    主  文
異議駁回。
    理  由
一、原處分機關以：異議人即受處分人甲○○於民國九十九年四
    月十八日下午一時十八分許，駕駛車號１６００—ＧＶ號自
    用小客貨車，行經國道三號南下三十一公里處，因行駛於限
    速九十公里路段，經測時速一百零九公里，超速十九公里之
    違規，經內政部警政署國道公路警察局員警採用雷達測速儀
    器測得上開車速後，當場攔停異議人並掣單舉發，嗣原處分
    機關於九十九年四月二十二日，依道路交通管理處罰條例第
    三十三條第一項第一款規定，裁處罰鍰新臺幣三千元，並依
    同條例第六十三條第一項第一款（裁決書漏載「第一款」，
    應予補充）另記違規點數一點。
二、異議意旨略以：上開路段之速限是否為九十公里？且警員所
    用之雷射槍是否準確、具有合法性？另本件是否為偷拍？為
    此聲明異議，請求撤銷原處分云云。
三、按行車速度，依速限標誌或標線之規定，道路交通安全規則
    則第九十三條第一項前段定有明文。又按汽車行駛於高速公
    路、快速公路或設站管制之道路，不遵使用限制、禁止、行
    車管制及管理事項之管制規則而有行車速度超過規定之最高
    速限或低於規定之最低速限者，處汽車駕駛人新臺幣（下同
    ）三千元以上六千元以下罰緩；汽車駕駛人有第三十三條第
    一項情形者，除依原條款處罰鍰外，並記違規點數一點，道
    路交通管理處罰條例第三十三條第一項第一款、第六十三條
    第一項第一款分別定有明文。次按行駛快速公路行車速度超
    過規定之最高速限未滿二十公里者，小型車處罰鍰三千元至
    四千五百元，違反道路交通管理事件統一裁罰基準表亦有明
    文。
四、經查：
（一）本件異議人即受處分人甲○○於九十九年四月十八日下午
      一時十八分許，駕駛系爭車輛行經限速九十公里之國道三
      號南下三十一公里處時，為在場執行違規取締勤務之內政
      部警政署國道公路警察局第九警察隊木柵分隊員警採用器
      號第ＴＳ０００９５５號（本件舉發違反道路交通管理事
      件通知單上載「機號ＴＳ００９５５」，應係誤載）之非
      照相式雷射測速儀器鎖定測速，測得異議人以行車時速為
      一百零九公里超速行駛之事實，為異議人所不爭，並有內
      政部警政署國道公路警察局九十九年四月十八日公警局交
      字第Ｚ00000000號舉發違反道路交通管理事件通
      知單一紙在卷可稽，此部分事實洵堪認定。
（二）又國道高速公路速限於九十二年四月十五日全面實施調整
      ，國道三號中和交流道（三十五公里九百公尺）以北維持
      九十ＫＭ／ＨＲ，中和交流道（三十五公里九百公尺）至
      土城交流道（四十三公里）調整為一百ＫＭ／ＨＲ，土城
      交流道（四十三公里）以南調整為一百一十ＫＭ／ＨＲ，
      各交流道進入主線處及沿途均有設置明顯之速限標誌，且
      各國道因設計速率不盡相同，駕駛人仍應遵循道路速限標
      誌指示行駛等語，業據內政部警政署國道公路警察局第九
      警察隊於九十九年五月三日公警九交字第０九九０九七０
      七五二號函覆明確，是異議人空言質疑系爭路段之速限是
      否為九十公里云云，無非屬事後卸責之詞，要無可取。
（三）次查，本件員警所使用之雷射測速儀係ＬＴＩ廠牌、型號
      為ＴｒｕＳｐｅｅｄ、器號為ＴＳ０００９５５之２００
      Ｈｚ非照相式雷射測速儀，係國道公路警察局第九警察隊
      所申請，檢定合格單號碼為Ｊ０ＧＢ0000000，檢
      定日期九十八年八月十日、有效期限九十九年八月三十一
      日之情，此有經濟部標準檢驗局九十八年八月十日核發之
      雷射測速儀檢定合格證書（證號：Ｊ00000000）
      在卷可考，堪見本件值勤警員使用之雷射測速儀器在本件
      舉發時尚在檢定合格期間內，且無證據證明該機器有故障
      之虞，是其所測得之車輛速度資料，自均屬正確無疑，異
      議人空言質疑測速儀準確性，亦無足採。
（四）異議人雖又辯稱：本件是否為偷拍云云。然按汽車駕駛人
      行車速度超過規定之最高速限，經採用固定或非固定式科
      學儀器取得證據資料證明者，於高速公路、快速公路須至
      少於三百公尺前，明顯標示之，道路交通管理處罰條例第
      七條之二第三項雖有明定，惟此係對於交通違規之「逕行
      舉發」程序（本件並無拍攝照片，並無異議人所指偷拍情
      形），由於受逕行舉發之被通知人並無當場向舉發員警辯
      駁、陳述意見之機會，故明定其逕行舉發之法定要件。然
      而，本件係員警執行違規取締勤務，當場發現受處分人有
      以時速一百零九公里駕車違規超速行駛之事實，即當場予
      以攔停後製單舉發，與前開交通違規之「逕行舉發」程序
      尚屬有間。復衡酌上揭條文之立法用意，旨在表明科處違
      規人行政裁罰之最終目的，係敦促駕駛人依行車速限駕駛
      ，是以科學儀器採證，應由主管機關在顯明處告示，用以
      提醒駕駛人依道路限速行駛，以期在駕駛人避免受罰之心
      理下，達到依行車速限駕駛進而維護行車安全之最大效益
      ，尚非謂如有違反，駕駛人超速行駛之違規行為即應不罰
      ，自甚明確（臺灣高等法院九十六年交抗字第一八二號交
      通事件裁定意旨可資參照）。且按道路交通安全規則及相
      關道路交通安全法規，皆係基於維護社會公眾用路安全暨
      避免發生事故之目的而訂定，為社會公眾用路之基本依據
      ，任何駕駛人駕車行駛在道路上，本即具有遵守相關規定
      以保障自身及他人通行安全之義務；至警告標示之設置，
      係具提醒、督促駕駛者注意之作用而已，尚非以其設置處
      所妥當與否，作為判定該處得否取締超速違規之所據。質
      言之，交通法規之遵守義務，要不因舉發警告標誌之設置
      與否而有異，否則，僅在見有超速違規舉發警告標誌此際
      ，始為求免受罰而被動遵循法規，此種投機心理顯非法治
      社會應有之正確觀念，是異議人此項所辯，亦無足採。
五、綜上所述，本件事證明確，異議人所辯各節核屬事後卸責之
    詞，不足採信。從而，本件異議人駕駛上開自用小客貨車於
    上揭時、地，確有「汽車行駛高速公路速度超過規定最高速
    限（未滿二十公里）」之違規事實，應堪認定。原處分機關
    依道路交通管理處罰條例第三十三條第一項第一款、第六十
    三條第一項第一款及違反道路交通管理事件統一裁罰基準表
    之規定，裁處異議人罰鍰三千元，並記違規點數一點，核無
    違誤，量罰亦甚妥適，應予維持，本件異議依諸上開各節說
    明為無理由，應駁回之。
據上論斷，應依道路交通管理處罰條例第八十七條第二項，道路
交通案件處理辦法第十九條，裁定如主文。
中    華    民    國    99    年    5     月    31    日
                        交通法庭  法  官  鄭水銓
以上正本證明與原本無異。
如不服本裁定應於送達後五日內向本院提出抗告狀。
                                  書記官  許清秋
中    華    民    國    99    年    5     月    31    日

司法院資訊處製作；財團法人民間司法改革基金會備份。
